臺灣臺南地方法院民事判決
110年度訴字第1471號
原      告
即反訴被告  黃珺珆  
            黃紹倫  
            黃振華  
共      同
訴訟代理人  方文賢律師
被      告  康云馨即顏鴻玲之承當訴訟人

            劉郭敏華
即反訴原告  朱偉中  
上列當事人間請求給付通行償金事件，本院於民國111年8月9日
言詞辯論終結，判決如下：
    主      文
原告之訴及反訴原告之訴均駁回。
本訴訴訟費用由原告負擔，反訴訴訟費用由反訴原告負擔。
    事實及理由
壹、程序方面：
一、按訴訟繫屬中為訴訟標的之法律關係，雖移轉於第三人，於
    訴訟無影響。但第三人如經兩造同意，得聲請代當事人承當
    訴訟，民事訴訟法第254條第1項、第2項前段定有明文。查
    坐落臺南市○○區○○段000地號土地，及其上414建號、門牌號
    碼臺南市○○區○○○街00巷0號房屋，原為顏鴻玲所有，嗣於本
    件訴訟中，以買賣為原因移轉所有權登記予被告康云馨等情
    ，有上開土地及建物登記第一類謄本、所有權狀在卷可參（
    本院卷第233至243頁），康云馨於民國111年6月27日具狀聲
    請代顏鴻玲承當本件訴訟，業經兩造當庭表示同意（本院卷
    第253、256頁），合於前揭規定，應予准許。
二、次按被告於言詞辯論終結前，得在本訴繫屬之法院，對於原
    告及就訴訟標的必須合一確定之人提起反訴；反訴之標的，
    如專屬他法院管轄，或與本訴之標的及其防禦方法不相牽連
    者，不得提起；反訴，非與本訴得行同種之訴訟程序者，不
    得提起，民事訴訟法第259條、第260條第1、2項分別定有明
    文。所謂「相牽連」，係指反訴標的之法律關係與本訴標的
    之法律關係間，或為反訴標的之法律關係與作為本訴防禦方
    法所主張之法律關係間，兩者在法律上或事實上關係密切，
    審判資料有其共通性或牽連性者而言（最高法院98年度台抗
    字第1005號裁定意旨參照）。又本訴適用通常訴訟程序，惟
    反訴之標的金額或價額未逾新臺幣（下同）50萬元者，亦應
    准許與本訴合併依通常訴訟程序辯論及裁判，以達訴訟經濟
    與防免判決矛盾之目的，是在第一審程序，雖有通常、簡易
    或小額程序之分，除應受法律之限制外，非謂彼此絕對不得
    行同種之訴訟程序。查本件反訴原告於本訴審理中，對於反
    訴被告提起反訴，主張反訴被告長期築牆阻礙其通行，及對
    其提起本訴請求支付通行償金之行為，致其受有精神痛苦，
    請求反訴被告給付精神慰撫金70,000元等情，核該反訴標的
    之法律關係與作為本訴防禦方法所主張之法律關係間，兩者
    在法律上或事實上關係密切，審判資料有其共通性或牽連性
    ，應予准許提起反訴。至本件反訴訴訟標的金額在10萬元以
    下，原應適用小額訴訟程序，惟因於通常訴訟程序中提起小
    額訴訟程序之反訴，依上開說明，反訴仍應適用通常訴訟程
    序之規定。是本件反訴與前揭法文意旨並無相違，應予准許
    。
三、末按訴狀送達後，原告不得將原訴變更或追加他訴，但請求
    之基礎事實同一者、擴張或減縮應受判決事項之聲明者，不
    在此限，民事訴訟法第255條第1項第2款、第3款分別定有明
    文。查原告起訴原請求：被告應自110年7月16日起，於通行
    原告所有坐落臺南市○○區○○段000地號土地（下稱837土地）
    中，如本院105年度訴字第766號確認通行權存在事件（下稱
    另案一審）判決附圖所示編號A部分、面積40.88平方公尺土
    地（下稱系爭通行土地）之期間，按年給付各原告1,476元
    （起訴狀誤載為「按月」給付，補字卷第17頁，本院卷第25
    4頁）；嗣變更為請求：被告應自110年7月16日起，於通行
    系爭通行土地之期間，按年給付原告黃珺珆、黃振華各4797
    元，黃紹倫4796元（本院卷第302頁）。核原告上開變更，
    請求之基礎事實同一，且屬擴張應受判決事項之聲明，揆諸
    前揭法文，並無不合，應予准許。
四、被告康云馨經合法通知，未於言詞辯論期日到場，核無民事
    訴訟法第386條所列各款情形，爰依原告之聲請，由其一造
    辯論而為判決。
貳、實體方面：
甲、本訴部分：
一、原告主張：
　㈠837土地為原告共有，應有部分各3分之1。顏鴻玲、被告朱偉
    中、劉郭敏華（下合稱顏鴻玲等3人）則分別為坐落同段849
    、850、851地號土地（下稱849、850、851土地），及其上4
    14、415、416建號、門牌號碼臺南市○○區○○○街00巷0號、1
    號、2號房屋（下稱3號、1號、2號房屋）之所有權人。顏鴻
    玲等3人於105年間對原告提起確認通行權存在等事件，經另
    案一審判決確認顏鴻玲等3人就系爭通行土地有通行權存在
    ，並得開設道路、鋪設柏油；原告應除去系爭通行土地上之
    矮牆及水泥，並不得於通行範圍內為圍堵、破壞及其他妨害
    其等通行之行為。原告不服提起上訴，復經臺灣高等法院臺
    南分院以106年度上易字第119號判決駁回原告上訴確定（下
    稱另案二審判決）。嗣顏鴻玲等3人持前開另案確定判決為
    執行名義，對原告聲請強制執行，經本院民事執行處以110
    年度司執字第40995號確認通行權存在強制執行事件受理，
    並於110年7月16日執行完畢，拆除原告所築矮牆及水泥，顏
    鴻玲等3人另僱工在系爭通行土地上鋪設柏油路面。是原告
    共有之系爭通行土地，自110年7月16日起為顏鴻玲等3人所
    通行使用，顏鴻玲並於111年4月29日將其房地出售予康云馨
    ，由康云馨繼續與朱偉中、劉郭敏華通行至今。
　㈡原告父親黃清池於72年間向建商購買837土地，其中系爭通行
    土地占837土地面積約3分之1，黃清池係按照土地坪數計算
    購買，並非無償取得，嗣由原告自黃清池處繼承取得。另案
    確定判決以黃清池曾簽立土地使用權同意書（下稱系爭同意
    書），同意劃設系爭通行土地作為私設路使用為由，認原告
    為黃清池之繼受人，亦應受該同意書之拘束，使被告得通行
    系爭通行土地。惟核該同意書之用語已明示該同意書係「為
    申請建築執照特立此同意書為憑」，並無「無償提供他人通
    行使用」之文字，可知系爭同意書乃專為申請建築執照之用
    ，難作立同意書人有同意他人無償通行使用其土地之解釋。
    再者，系爭同意書簽立時為72年12月間，距今已近40年，其
    時空背景、經濟情勢、土地價格及地價稅均與今不同，應認
    有民法第227條之2第1項情事變更原則之適用，命被告支付
    通行相應之代價，否則系爭通行土地為被告所用，卻由原告
    繳納歷年來之地價稅，對原告而言實屬損害過鉅，基於衡平
    法則、誠信原則，被告享有通行系爭通行土地之利益，理當
    支付相應之通行償金，始符衡平。此外，被告未經系爭通行
    土地所有權人免除其支付通行代價之義務，卻享有通行之利
    益，致原告受有損害，為不當得利，自應返還相當租金之不
    當得利。為此請求類推適用民法第788條第1項或民法第179
    條之規定，擇一命被告於通行系爭通行土地之期間，給付通
    行償金或相當租金之不當得利。依837土地起訴時申報地價
    為每平方公尺3,520元計算，被告應按年給付原告14,390元
    （計算式：3,520元/㎡×系爭通行土地面積40.88㎡×週年利率
    百分之10＝14,390元，元以下四捨五入），再依原告應有部
    分各3分之1計算之結果，被告應按年給付黃珺珆、黃振華各
    4,797元，黃紹倫4,796元等語。並聲明：被告應自110年7月
    16日起，於通行系爭通行土地之期間，按年給付黃珺珆、黃
    振華各4,797元，黃紹倫4,796元。
二、被告則以下列情詞置辯：
　㈠朱偉中略以：另案確定判決已確認被告有系爭通行土地之通
    行權。依系爭同意書、建築設計圖說及建築線指示（定）申
    請書圖說之內容，可知系爭通行土地之設置，係出於臺南市
    ○○區○○段00000地號土地（下稱117-2土地）所有權人林南生
    及各起造人之合意，而將其作為建築基地內建築物之主要出
    入口，被告依系爭同意書之約定，得享有無償通行系爭通行
    土地之權利。再者，系爭通行土地業經前臺南縣政府編定為
    臺南市仁德區成功二街20巷（下稱成功二街20巷）之一部分
    ，前臺南縣政府建管科並依建築法規定核有建築使用執照，
    屬建築基地內法定空地兼私設通路，成功二街20巷內之1號
    、2號、3號房屋，及訴外人高愛眞所有門牌號碼臺南市○○區
    ○○○街00巷0號房屋（坐落基地為臺南市○○區○○段000地號，
    該屋建號為417建號，下稱4號房屋），均有賴該通道通行及
    逃生，是被告基於私設通路之法律關係，應享有無償通行系
    爭通行土地之權利。況且，被告近40年以來，均相信前開建
    築使用執照及編定巷道等行政處分之效力，並依該處分安排
    生活及處置財產，理應受到保障，原告突請求被告支付通行
    償金或不當得利，顯不合理等語，資為抗辯。並聲明：原告
    之訴駁回。
　㈡劉郭敏華略以：一開始是朱偉中與原告母親有糾紛，伊不明
    白為何被捲入等語，資為抗辯。並聲明：原告之訴駁回。
　㈢康云馨雖未於言詞辯論期日到庭，惟前曾於準備程序到庭略
    以：顏鴻玲將849土地及其上3號房屋，於111年4月29日以買
    賣為原因移轉登記予伊，並同意由伊承當訴訟等語，資為抗
    辯。並聲明：原告之訴駁回。
三、兩造不爭執之事項：（本院卷第304至305頁）
　㈠837土地為原告所共有，應有部分各為3分之1。849、850、85
    1土地及其上3號、1號、2號房屋，分別為顏鴻玲、朱偉中、
    劉郭敏華所有。嗣顏鴻玲將其所有849土地及其上3號房屋，
    於111年4月29日以買賣為原因移轉登記予康云馨，並由康云
    馨於111年6月27日具狀承當訴訟。
　㈡兩造所有上開土地，均係自117-2土地分割而來，於計畫興建
    之初，以整體社區規畫興建之方式，由117-2土地所有權人
    林南生及各起造人，出具系爭同意書予洪建築師事務所持向
    臺南市政府工務局申請建築執照。
　㈢顏鴻玲等3人前於105年間對原告提起確認通行權存在等事件
    ，經另案一審判決確認其等就原告共有系爭通行土地有通行
    權存在，並得開設道路、鋪設柏油；原告應除去通行土地上
    之矮牆及水泥，並不得於通行範圍內為圍堵、破壞及其他妨
    害通行之行為。嗣原告不服提起上訴，復經另案二審判決駁
    回原告之上訴而確定。
　㈣顏鴻玲等3人前持另案確定判決為執行名義，對原告聲請強制
    執行，經本院民事執行處以110年度司執字第40995號確認通
    行權存在強制執行事件受理，並於110年7月16日執行完畢，
    拆除原告所築矮牆及水泥，顏鴻玲等3人並僱工在系爭通行
    土地完成鋪設柏油路面。
　㈤系爭通行土地現作成功二街20巷巷道使用，該巷係無尾巷，
    巷底築有2米高牆，巷內除被告3戶以外，尚有高愛眞所有4
    號房屋，以上4戶僅能通行該巷道對外聯絡接成功二街。
　㈥系爭通行土地110年8月起訴時之申報地價為每平方公尺3,520
    元。
四、得心證之理由：
　㈠原告類推適用民法第788條第1項規定，請求被告按年給付通
    行系爭通行土地之償金，有無理由？
　⒈按民法第98條規定，解釋意思表示，應探求當事人之真意，
    不得拘泥於所用之辭句。至當事人立約當時之真意何在，應
    以過去事實及其他一切證據資料為斷定之標準，不能拘泥文
    字致失真意（最高法院39年台上字第1053號判決意旨參照）
　　。次按法院於判決理由中，就訴訟標的以外當事人所主張或
    抗辯足以影響判決結果之重要爭點，本於當事人辯論之結果
    已為實質之判斷時，除有顯然違背法令、或當事人提出新訴
    訟資料足以推翻原判斷之情形外，於同一當事人就與該重要
    爭點有關所提起之他訴訟，不得再為相反之主張，法院亦不
    得作相反之判斷，以符民事訴訟法上之誠信原則，即生學說
    所謂之爭點效。
　⒉查兩造所有土地均係自117-2土地分割而來，於計畫興建之初
    ，以整體社區規畫興建之方式，由117-2土地所有權人林南
    生及各起造人（包括顏鴻玲、劉郭敏華、訴外人即朱偉中之
    前手石連貴及黃清池等28人）於72年12月間，出具系爭同意
    書予洪建築師事務所持向臺南市政府工務局申請建築執照等
    情，為兩造所不爭執（不爭執事項㈡）。依系爭同意書及所
    附配置圖之記載，可知837土地與相鄰之臺南市○○區○○段000
    地號土地（下稱836土地），於上開計畫興建之初，即有私
    設道路之規劃，被告本於系爭同意書之契約法律關係，得請
    求於837土地及836土地間規劃設置私設道路；至該道路之寬
    度為何，雖於系爭同意書並未明確記載，然系爭同意書及土
    地同意使用範圍，係提供洪天範建築師事務所繪製店鋪住宅
    新建工程設計圖等圖說（下稱系爭設計圖），用以申請建築
    執照之用，審酌建築技術規則建築設計施工編第2條第1項第
    3款之規定，並綜合一般通行使用及土地利用之基本需求，
    系爭通行土地之寬度應為5公尺，始為適法，通行權人並得
    於其上開設道路、鋪設柏油路；又石連貴於78年3月24日，
    將850土地出售予朱偉中，並於同年4月25日登記在案，原告
    則係於95年2月27日，因分割繼承取得共有837土地，基於法
    律秩序之安定性，原告及朱偉中雖非系爭同意書之原始簽立
    人，仍應繼受其前手權利之限制等節，業經另案確定判決所
    審認在案，可知被告在系爭通行土地上鋪設柏油並為通行，
    係基於系爭同意書之法律關係，為意定通行權，本件應受上
    開爭點效之拘束，於此事實基礎上認事用法，合先敘明。
　⒊原告固主張黃清池並非無償取得系爭通行土地之所有權，而
    係按照土地坪數計算購買，且系爭同意書係為申請建築執照
    所立，其中並無「無償提供他人通行使用」之文字，簽立時
    為72年12月間，其時空背景、經濟情勢、土地價格及地價稅
    均與今不同，基於情事變更原則、誠信原則、衡平法則，應
    類推適用民法第788條第1項規定，命被告按年給付通行系爭
    通行土地之償金等語，並提出土地及建物登記謄本、附近實
    價登錄資料、黃清池房屋預定買賣合約書、原告繳交地價稅
    之統計表與課稅土地清單等件為憑；然查：
　　⑴按有通行權人於必要時，得開設道路。但對於通行地因此
      所受之損害，應支付償金，民法第788條第1項定有明文，
      其立法理由係欲使土地之所有人，安全行使其通行權，應
      予以開設道路之權，但此種道路之開設，須於必要時為之
      ，其對於通行地因此所受之損害，並應負支付償金之責，
      以示限制。一般鄰地通行權之發生原因有三，其一，基於
      法律行為者：如基於租賃、使用借貸或地役權設定契約等
      而取得通行權者，或稱為「意定通行權」；其二，基於法
      律行為以外之事實者，如因時效而取得通行地役權者；其
      三，基於法律規定者，如民法第787至789條之規定而取得
      鄰地通行權者，或稱為「法定通行權」。而依前開民法第
      788條第1條之文義、立法理由，並參以條文所在之法律體
      系可知，該條文係針對法定通行權者，用以衡平被通行土
      地之所有權人，因法律之規定，不得不提供自己之土地供
      他人通行，甚至因必要而須開設道路時，應使通行權人支
      付一定之償金，用以衡平對被通行土地所有權人之損害。
      至意定通行權，其本質既係當事人間基於自主意願所為之
      通行約定，除非當事人於約定時，即有關於支付償金之約
      定，否則自不得事後主張適用或類推適用法定通行權之相
      關規定，請求他造支付償金。
　　⑵本件被告得通行並於系爭通行土地上鋪設柏油、開設道路
      ，均係基於系爭同意書之法律關係，屬於意定通行權，而
      非法定通行權，業如前述。系爭同意書記載：茲有劉阿金
      等28人，擬在下列土地建築....業經林南生等人完全同意
      ，為申請建造執照特立此同意書為憑。並於土地標示及使
      用範圍之同意使用土地面積欄上註記「詳如後圖」等語，
      再依系爭同意書所附之配置圖上可知，編號乙7土地（即8
      37土地）由黃清池取得，編號乙6部分土地（即836土地）
      由黃石定取得，並依系爭設計圖所載之棕色區域，於前開
      兩筆土地間位置規劃為私設道路；又乙16（即851土地）
      由劉郭敏華取得，乙17（即849土地）由顏鴻玲取得，乙1
      8（即850土地）由石連貴取得，並經顏鴻玲、劉郭敏華、
      石連貴及黃清池等28人均蓋章同意，有系爭同意書附於另
      案確定判決案卷可稽（另案一審補字卷第20至23頁、另案
      一審訴字卷第127至130頁），審酌前開文件均無關於通行
      規劃私設道路之人應給付償金之約定，亦無設定通行期限
      之文字，足認黃清池等人簽立系爭同意書之真意，應係規
      劃該條私設道路為無償通行使用，並有成立未定期限使用
      借貸之含意，亦即該建案中有通行該條私設道路之必要之
      建物所有權人，得繼續通行該路，直至其建物不堪使用之
      時，返還期限始屆至。準此，原告身為黃清池之繼受人，
      自不得事後就系爭同意書之約定為反悔，並主張類推適用
      民法第788條第1項法定通行權之相關規定，請求命被告給
      付通行償金。
　　⑶此外，系爭通行土地現作成功二街20巷巷道使用，該巷係
      無尾巷，巷底築有2米高牆，巷內除被告3戶以外，尚有高
      愛眞所有4號房屋，以上4戶僅能通行該巷道對外聯絡接成
      功二街等情，為兩造所不爭執（不爭執事項㈤），並有另
      案勘驗筆錄及現場照片可參（另案一審補字卷第27至30頁
      ，另案一審訴字卷第57至62頁，本院卷第79至87頁），堪
      認849、850、851土地係屬無適宜通路可與臺南市仁德區
      成功二街之公路聯絡之袋地。審酌被告3戶人家或自房屋
      建造之初，或自買受房屋之始，即因信賴系爭同意書關於
      私設通道之約定，及系爭通行土地編為成功二街20巷巷道
      使用之現況，而長期據此安排其生活，並處置其財產，如
      突命被告須支付通行之償金，除與前開系爭同意書之真意
      未符外，亦有違誠信及衡平原則。
　　⑷至原告主張黃清池並非無償取得系爭通行土地之所有權，
      而係按照土地坪數計算購買，且黃清池及原告長期支付包
      含系爭通行土地在內之837土地地價稅乙節，依原告提出
      之房屋預定買賣合約書所示，僅能看出黃清池有購買837
      土地及其上建物（補字卷第95至100頁），依經驗法則，
      其購買之837土地如有一部分係作通行使用，此部分之對
      價應已隱含在當初之房地售價中，始符合不動產買賣交易
      之實務。至原告繳納地價稅部分，係本於所有權人之義務
      ，與被告基於系爭同意書之法律關係，得主張無償通行及
      在系爭通行土地鋪設柏油、開設道路，係屬二事，不應將
      原告自身之公法上義務，以收取通行償金之方式，轉嫁至
      被告身上。
　⒋綜上，原告請求基於情事變更原則、誠信原則、衡平法則，
    類推適用民法第788條第1項規定，命被告按年給付通行系爭
    通行土地之償金，為無理由，不應准許。
　㈡原告依民法第179條規定，請求被告按年給付通行系爭通行土
    地所受相當租金之不當得利，有無理由？
　⒈按無法律上之原因而受利益，致他人受損害者，應返還其利
    益。雖有法律上之原因，而其後已不存在者，亦同，民法第
    179條定有明文。又當事人主張有利於己之事實者，就其事
    實有舉證之責任，民事訴訟法第277條本文亦有規定。
　⒉查原告主張被告未經黃清池或原告同意免除支付通行代價之
    義務，卻享有通行系爭通行土地之利益，為不當得利，依民
    法第179條規定，應返還相當租金之不當得利乙節，揆諸前
    揭法文，應由原告就被告無法律上之原因而受利益，致原告
    受損害之構成要件，負舉證責任。然被告係基於系爭同意書
    之法律關係，得主張無償通行及在系爭通行土地鋪設柏油、
    開設道路，業經本院認定如前，並非無法律上之原因，應認
    原告此部分主張，為無理由。
乙、反訴部分：
一、反訴原告主張：反訴原告享有無償通行系爭通行土地之權利
    ，業經另案確定判決所確認，反訴被告知之甚捻，卻提起本
    訴請求反訴原告支付通行償金，又以各種民刑事訴訟濫訴，
    侵害反訴原告之名譽及財產權，致反訴原告受有精神痛苦，
    為此依民法第195條第1項規定，請求反訴被告給付精神慰撫
    金70,000元等語。並聲明：反訴被告應給付反訴原告70,000
    元，及自反訴狀繕本送達翌日起至清償日止，按週年利率百
    分之5計算之利息。
二、反訴被告則以：否認對反訴原告有何侵權行為，兩造間雖有
    訴訟，然均係基於合法訴訟權利之行使，未構成偽證或誣告
    ，不應認為反訴被告提起訴訟有侵害反訴原告之權利等語，
    資為抗辯。並聲明：反訴原告之訴駁回。
三、兩造不爭執之事項：
　　同本訴部分（本院卷第304至305頁）。
四、得心證之理由：
　  兩造分別為前開主張及抗辯，是反訴部分爭點在於反訴原告
    依民法第195條第1項規定，請求反訴被告給付精神慰撫金70
    ,000元，有無理由？經查：
　㈠按因故意或過失，不法侵害他人之權利者，負損害賠償責任
    。故意以背於善良風俗之方法，加損害於他人者亦同；不法
    侵害他人之身體、健康、名譽、自由、信用、隱私、貞操，
    或不法侵害其他人格法益而情節重大者，被害人雖非財產上
    之損害，亦得請求賠償相當之金額，民法第184條、第195條
    第1項前段分別定有明文。因此，非財產上損害賠償之請求
    ，並以人格權受侵害為要件。再按當事人主張有利於己之事
    實者，就其事實有舉證之責任，民事訴訟法第277條本文亦
    有規定。是民事訴訟如係由原告主張權利者，應先由原告負
    舉證之責，若原告先不能舉證，以證實自己主張之事實為真
    實，則被告就其抗辯事實即令不能舉證，或其所舉證據上有
    疵累，亦應駁回原告之請求。本件原告主張其對被告有侵權
    行為之非財產上損害賠償請求權，自應對該權利成立要件事
    實，有先為舉證之責任。
　㈡查反訴原告固主張反訴被告對其提起訴訟，侵害其名譽及財
    產權，致其受有精神痛苦云云；惟訴訟權係憲法賦予人民之
    權利，縱使兩造於訴訟中具有對立性，或判決之結果為何方
    勝負，均難逕以他造提起訴訟即逕指為濫訴。此外，反訴原
    告復未提出其他證據證明反訴被告係以侵害其人格權為目的
    提起訴訟，是其請求反訴被告給付精神慰撫金70,000元，顯
    無理由，應予駁回。
五、綜上所述，被告係基於系爭同意書之法律關係，得無償通行
    系爭通行土地，原告主張類推適用民法第788條第1項或民法
    第179條之規定，擇一命被告於通行系爭通行土地之期間，
    按年給付通行償金或相當租金之不當得利，黃珺珆、黃振華
    各4,797元，黃紹倫4,796元，為無理由。另反訴被告提起訴
    訟為其合法權利行使，反訴原告依民法第195條第1項規定，
    請求反訴被告給付精神慰撫金70,000元，亦無理由，均應予
    駁回。
六、本訴部分訴訟費用為原告支出之第一審裁判費19,414元，依
    法應由敗訴之原告負擔；反訴部分訴訟費用為反訴原告支出
    之第一審裁判費1,000元，依法應由敗訴之反訴原告負擔，
    爰依民事訴訟法第87條第1項規定，依職權確定本訴及反訴
    之訴訟費用額負擔如主文第2項所示。
七、本件為判決基礎之事證已臻明確，兩造其餘之攻擊防禦方法
    及訴訟資料，經本院斟酌後，認均與判決結果不生影響，爰
    不一一論駁，併此敘明。　　
八、訴訟費用負擔之依據：民事訴訟法第78條、第85條第1項。
中　　華　　民　　國　　111 　年　　8 　　月　　23　　日
                    民事第四庭  審判長法  官  張家瑛
　　　　　　　　　                    法  官  吳金芳
　　　　　　　　　                    法  官  陳䊹伊
以上正本係照原本作成。
如不服本判決，應於判決送達後20日內向本院提出上訴狀並表明
上訴理由（須附繕本）。如委任律師提起上訴者，應一併繳納上
訴審裁判費。
中　　華　　民　　國　　111 　年　　8 　　月　　25　　日
                                      書記官  王美韻
附圖：